ACORDAO-COMPLETO-2387013

ACÓRDÃO 4461/2020 ATA 10/2020 - PRIMEIRA CÂMARA

VISTOS, relatados e discutidos estes autos de tomada de contas especial instaurada pelo então Ministério do Desenvolvimento Social e Combate à Fome em virtude de omissão no dever de prestar contas dos recursos transferidos do Fundo Nacional de Assistência Social ao Município de Cardeal da Silva/BA, no exercício de 2008,
ACORDAM os Ministros do Tribunal de Contas da União, reunidos em sessão de 1ª Câmara, ante as razões expostas pelo Relator, em:
9.1. considerar revéis os responsáveis, Sr. Manoelito Argolo dos Santos Júnior e Sra. Maria Quitéria Mendes de Jesus, ex-prefeitos do Município de Cardeal da Silva/BA, com fundamento no art. 12, § 3º, da Lei 8.443/1992;
9.2. julgar irregulares as contas dos responsáveis, Sr. Manoelito Argolo dos Santos Júnior e Sra. Maria Quitéria Mendes de Jesus, ex-prefeitos do Município de Cardeal da Silva/BA, com fundamento nos arts. 1º, inciso I, 16, inciso III, alínea "a", 19, caput e parágrafo único, e 23, inciso III, da Lei 8.443/1992, c/c os arts. 1º, inciso I, 209, inciso I, 210 e 214, inciso III, do Regimento Interno do TCU;
9.3. condenar o responsável, Sr. Manoelito Argolo dos Santos Júnior, ao pagamento das importâncias a seguir especificadas, com a fixação do prazo de 15 (quinze) dias para que comprove, perante este Tribunal (art. 214, inciso III, alínea "a", do Regimento Interno do TCU) , o recolhimento das dívidas aos cofres do Fundo Nacional de Assistência Social, atualizadas monetariamente e acrescidas de juros de mora, calculados a partir das datas indicadas até a data do efetivo recolhimento, na forma da legislação em vigor:
                      TRIBUNAL DE CONTAS DA UNIÃO	TC Processo 012.744/2016-6
	Data de ocorrência
	Valor histórico (R$) 

	19/2/2008
	4.500,00

	14/3/2008
	4.500,00

	8/4/2008
	4.500,00

	12/5/2008
	4.500,00

	6/6/2008
	4.500,00

	1/7/2008
	4.500,00

	12/8/2008
	4.500,00

	4/9/2008
	4.500,00

	17/10/2008
	4.500,00

	7/11/2008
	4.500,00

	13/12/2008
	4.500,00

	13/2/2008
	1.702,00

	14/3/2008
	1.702,00

	22/4/2008
	1.702,00

	8/5/2008
	1.702,00

	5/6/2008
	1.702,00

	2/7/2008
	1.702,00

	7/8/2008
	1.702,00

	4/9/2008
	1.702,00

	3/12/2008
	1.702,00

	23/12/2008
	1.702,00

	30/12/2008
	1.702,00

	1/7/2008
	2.512,50

	19/8/2008
	2.512,50

	10/9/2008
	2.512,50

	15/10/2008
	2.512,50

	13/11/2008
	2.512,50

	16/12/2008
	2.512,50

9.4. aplicar ao responsável, Sr. Manoelito Argolo dos Santos Júnior, a multa prevista no art. 57 da Lei 8.443/1992 c/c o art. 267 do Regimento Interno do TCU, no valor de R$ 20.000,00 (vinte mil reais) , com a fixação do prazo de 15 (quinze) dias, a partir da notificação, para que comprove, perante este Tribunal (art. 214, inciso III, alínea "a", do Regimento Interno do TCU) , o recolhimento da dívida aos cofres do Tesouro Nacional, atualizada monetariamente desde a data deste Acórdão até a do efetivo recolhimento, se for paga após o vencimento, na forma da legislação em vigor;
9.5. aplicar à responsável, Sra. Maria Quitéria Mendes de Jesus, a multa prevista no art. 58, inciso I, da Lei 8.443/1992 c/c o art. 268, do Regimento Interno do TCU, no valor de R$ 15.000,00 (quinze mil reais) , com a fixação do prazo de 15 (quinze) dias, a partir da notificação, para que comprove, perante este Tribunal (art. 214, inciso III, alínea "a", do Regimento Interno do TCU) , o recolhimento da dívida aos cofres do Tesouro Nacional, atualizada monetariamente desde a data deste Acórdão até a do efetivo recolhimento, se for paga após o vencimento, na forma da legislação em vigor;
9.6. autorizar, desde logo, nos termos do art. 28, inciso II, da Lei 8.443/1992, a cobrança judicial das dívidas, caso não atendidas as notificações, e
9.7. encaminhar cópia deste Acórdão ao Procurador-Chefe da Procuradoria da República no Estado da Bahia, nos termos do § 3º do art. 16 da Lei 8.443/1992 c/c o § 7º do art. 209 do Regimento Interno do TCU, para adoção das medidas que entender cabíveis.

Tomada de contas especial instaurada  em virtude de omissão no dever de prestar contas dos recursos transferidos do Fundo Nacional de Assistência Social ao Município de Cardeal da Silva/BA, no exercício de 2008

Primeira Câmara

Prefeitura Municipal de Cardeal da Silva - BA.

3. Responsáveis: Manoelito Argolo dos Santos Júnior (XXX.985.695-XX); Maria Quitéria Mendes de Jesus (XXX.502.505-XX).

13.1. Ministros presentes: Walton Alencar Rodrigues (Presidente), Benjamin Zymler, Bruno Dantas e Vital do Rêgo.
13.2. Ministros-Substitutos presentes: Augusto Sherman Cavalcanti (Relator) e Weder de Oliveira.

ACORDAO-COMPLETO-2473500

Acórdão 7901/2021 - Primeira Câmara

ACORDAO-COMPLETO-2425361

Acórdão de Relação 9225/2020 - Primeira Câmara

Acórdão de Relação

ACORDAO-COMPLETO-2434295

Acórdão 11839/2020 - Primeira Câmara

AUGUSTO SHERMAN

Trata-se de tomada de contas especial instaurada pelo então Ministério do Desenvolvimento Social e Combate à Fome em virtude de omissão no dever de prestar contas dos recursos transferidos do Fundo Nacional de Assistência Social ao Município de Cardeal da Silva/BA, no exercício de 2008.
2.	Realizadas as citações solidárias dos responsáveis e transcorrido o prazo para apresentação de alegações de defesa sem o comparecimento de qualquer deles aos autos para a comprovação de recolhimento do débito atualizado ou apresentação de suas defesas, elaborou-se instrução de mérito no âmbito da SecexTCE (peça 62) , cujas proposições foram acolhidas pelos escalões dirigentes da secretaria (peças 63/64) , a qual foi vazada nos seguintes termos:
"INTRODUÇÃO
Cuidam os autos de Tomada de Contas Especial instaurada pelo Ministério do Desenvolvimento Social e Combate à Fome (MDS) , em desfavor dos Srs. Manoelito Argolo dos Santos Júnior (CPF XXX.985.695-XX) , ex-Prefeito nos exercícios de 2005/2008 e Maria Quitéria Mendes de Jesus (CPF XXX.502.505-XX) , Prefeita nos exercícios de 2009/2012 e 2013/2016, em razão da omissão no dever de prestar contas dos recursos repassados pelo Fundo Nacional de Assistência Social ao Município de Cardeal da Silva (BA) , para cofinanciamento das ações de Proteção Social Básica: piso básico fixo (PBF) , piso básico de transição (PBT) e Projovem adolescente (PBV I) , no exercício de 2008, cujo prazo encerrou-se em 28/2/2009, conforme art. 9 da Portaria MDS 459 de 9/9/2005.
HISTÓRICO
Em 27/8/2015, com fundamento na IN/TCU 71/2012, alterada pela IN/TCU 76/2016 e DN/TCU 155/2016, a ordenadora de despesas do Fundo Nacional de Assistência Social solicitou a instauração da tomada de contas especial (peça 1, p. 14) . 
	Os recursos repassados pelo FNAS ao município de Cardeal da Silva/BA, no âmbito do Programa de Proteção Social Básica (PSB) :  piso básico fixo (PBF) , piso básico de transição (PBT) e Projovem adolescente (PBV I) , no exercício de 2008, totalizaram R$ 83.297,00 (peça 1, p. 1, 16, 22 e 24) . 
	O fundamento para a instauração da Tomada de Contas Especial, conforme consignado na matriz de responsabilização elaborada pelo tomador de contas, foi a constatação das seguintes irregularidades: 
 	a.1) Maria Quitéria Mendes de Jesus (CPF XXX.502.505-XX) , Prefeita do Município de Cardeal (BA) nos exercícios de 2009/2012 e 2013/2016, em virtude da omissão no dever de prestar contas dos recursos repassados pelo Fundo Nacional de Assistência Social ao Fundo Municipal de Assistência Social, no exercício de 2008, para o cofinanciamento das ações de Proteção Social Básica: piso básico fixo (PBF) , piso básico de transição (PBT) e Projovem adolescente (PBV I) , tendo em vista os arts. 8º e 9º da Portaria MDS nº 459, de 9 de setembro de 2005; 
	a.2) Manoelito Argolo dos Santos Júnior (CPF XXX.985.695-XX) , ex-Prefeito do Município de Cardeal (BA) nos exercícios de 2005/2008, em virtude de não comprovação da boa e regular aplicação dos recursos repassados pelo Fundo Nacional de Assistência Social ao Fundo Municipal de Assistência Social, no exercício de 2008, para o cofinanciamento das ações de Proteção Social Básica: piso básico fixo (PBF) , piso básico de transição (PBT) e Projovem adolescente (PBV I) ;
O responsável arrolado na fase interna foi devidamente comunicado e, diante da ausência de justificativas suficientes para elidir a irregularidade e da não devolução dos recursos, instaurou-se a tomada de contas especial.
	No relatório (peça 1, p. 168-180) , o tomador de contas concluiu que o prejuízo importaria no valor original de R$ 83.297,00, imputando-se as responsabilidades a: Manoelito Argolo dos Santos Júnior e Maria Quitéria Mendes de Jesus, Prefeitos Municipal de Cardeal da Silva/BA, nos períodos de 1º/1/2005 a 31/12/2008 e de 1º/1/2009 a 31/12/2012, respectivamente, o primeiro na condição de gestor dos recursos e a segunda na condição de responsável pela apresentação da prestação de contas. 
	Em 3/3/2016, a Controladoria-Geral da União emitiu o relatório de auditoria (peça 1, p. 194-195) , em concordância com o relatório do tomador de contas. O certificado de auditoria e o parecer do dirigente do órgão de controle interno concluíram pela irregularidade das presentes contas (peça 1, p. 196 e 197) .
	Em 14/4/2016, o ministro responsável pela área atestou haver tomado conhecimento das conclusões contidas no relatório e certificado de auditoria, bem como do parecer conclusivo do dirigente do órgão de controle interno, manifestando-se pela irregularidade das contas, e determinou o encaminhamento do processo ao Tribunal de Contas da União (peça 1, p. 203) .
Na instrução inicial (peça 4) , analisando-se os documentos nos autos, concluiu-se pela necessidade de realização de citação para as irregularidades abaixo: 
Irregularidade 1: omissão no dever de prestar contas dos recursos repassados pelo Fundo Nacional de Assistência Social ao Fundo Municipal de Assistência Social, no exercício de 2008, para o cofinanciamento das ações de Proteção Social Básica: piso básico fixo (PBF) , piso básico de transição (PBT) e Projovem adolescente (PBV I) .
Descrição da irregularidade: omissão do dever de prestar contas dos recursos recebidos do Fundo Nacional de Assistência Social-FNAS para a execução do Programa de Proteção Social Básica (PSB) : piso básico fixo (PBF) , piso básico de transição (PBT) e Projovem adolescente (PBV I) , integrante do Sistema Único de Assistência Social/SUAS, durante o exercício de 2008, cujo prazo encerrou-se em 28/2/2009.
Evidências da irregularidade: Nota Técnica 50725/2012- CPCRFF/CGPC/DEFNAS (peça 1, p. 40-42) ; Nota Técnica 429/2015- CPCRFF/CGPC/DEFNAS (peça 1, p. 62-64) e Nota Técnica 3867/2015-CPCRFF/CGPC/DEFNAS (peça 1, p. 4-8) , e Relatório do Tomador de Contas Especial 166/2016 (peça 1, p. 168-180) .
Normas infringidas: art. 37, caput, c/c o art. 70, parágrafo único, da Constituição da República Federativa do Brasil; art. 93, do Decreto-lei 200/1967; art. 66, do Decreto 93.872/1986; e art. 8º e 9º, da Portaria MDS 459, de 9/9/2005.
Débito solidário relacionado à responsável Maria Quitéria Mendes de Jesus:
	Data de ocorrência
	Valor histórico (R$) 

	19/2/2008
	4.500,00

	14/3/2008
	4.500,00

	8/4/2008
	4.500,00

	12/5/2008
	4.500,00

	6/6/2008
	4.500,00

	1/7/2008
	4.500,00

	12/8/2008
	4.500,00

	4/9/2008
	4.500,00

	17/10/2008
	4.500,00

	7/11/2008
	4.500,00

	13/12/2008
	4.500,00

	13/2/2008
	1.702,00

	14/3/2008
	1.702,00

	22/4/2008
	1.702,00

	8/5/2008
	1.702,00

	5/6/2008
	1.702,00

	2/7/2008
	1.702,00

	7/8/2008
	1.702,00

	4/9/2008
	1.702,00

	3/12/2008
	1.702,00

	23/12/2008
	1.702,00

	30/12/2008
	1.702,00

	1/7/2008
	2.512,50

	19/8/2008
	2.512,50

	10/9/2008
	2.512,50

	15/10/2008
	2.512,50

	13/11/2008
	2.512,50

	16/12/2008
	2.512,50

Cofre credor: Fundo Nacional de Assistência Social.
Responsável: Maria Quitéria Mendes de Jesus. 
Conduta: não apresentar a prestação de contas dos recursos federais recebidos à conta do Programas de Proteção Social Básica (PSB) : piso básico fixo (PBF) , piso básico de transição (PBT) e Projovem adolescente (PBV I) ) , integrante do Sistema Único de Assistência Social/SUAS, durante o exercício de 2008, cujo prazo encerrou-se em 28/2/2009.
Nexo de causalidade: a conduta descrita impediu o estabelecimento do nexo causal entre as possíveis despesas efetuadas com os recursos recebidos, no âmbito dos Programas de Proteção Social Básica (PSB) : piso básico fixo (PBF) , piso básico de transição (PBT) e Projovem adolescente (PBV I) , integrante do Sistema Único de Assistência Social/SUAS, durante o exercício de 2008, em afronta ao art. 37, caput, c/c o art. 70, parágrafo único, da Constituição da República Federativa do Brasil; art. 93, do Decretolei 200/1967; art. 66, do Decreto 93.872/1986; e art. 8º e 9º, da Portaria MDS 459, de 9/9/2005.
Culpabilidade: não há excludentes de ilicitude, de culpabilidade e de punibilidade; é razoável supor que a responsável tinha consciência da ilicitude de sua conduta; era exigível conduta diversa da praticada, qual seja, desincumbir-se do seu dever por meio da apresentação da prestação de contas no prazo e forma devidos. 
Encaminhamento: citação.
Irregularidade 2: não comprovação da boa e regular aplicação dos recursos repassados pelo Fundo Nacional de Assistência Social ao Fundo Municipal de Assistência Social, no exercício de 2008, para o cofinanciamento das ações de Proteção Social Básica: piso básico fixo (PBF) , piso básico de transição (PBT) e Projovem adolescente (PBV I) , em face da omissão no dever de prestar contas.
Descrição da irregularidade: não comprovação da boa e regular aplicação dos recursos federais repassados ao município de Cardeal da Silva/BA, em face omissão do dever de prestar contas dos recursos recebidos do Fundo Nacional de Assistência Social-FNAS para a execução dos Programas de Proteção Social Básica (PSB) e Proteção Social Especial (PSE) , ambos integrantes do Sistema Único de Assistência Social/SUAS, durante o exercício de 2008, cujo prazo encerrou-se em 28/2/2009.
	Evidências da irregularidade: Nota Técnica 50725/2012- CPCRFF/CGPC/DEFNAS (peça 1, p. 40-42) ; Nota Técnica 429/2015- CPCRFF/CGPC/DEFNAS (peça 1, p. 62-64) e Nota Técnica 3867/2015-CPCRFF/CGPC/DEFNAS (peça 1, p. 4-8) , e Relatório do Tomador de Contas Especial 166/2016 (peça 1, p. 168-180) .
Normas infringidas: art. 37, caput, c/c o art. 70, parágrafo único, da Constituição da República Federativa do Brasil; art. 93, do Decreto-lei 200/1967; art. 66, do Decreto 93.872/1986; e art. 8º e 9º, da Portaria MDS 459, de 9/9/2005.
Débito solidário relacionados ao responsável Manoelito Argolo dos Santos Júnior:
	Data de ocorrência
	Valor histórico (R$) 

	19/2/2008
	4.500,00

	14/3/2008
	4.500,00

	8/4/2008
	4.500,00

	12/5/2008
	4.500,00

	6/6/2008
	4.500,00

	1/7/2008
	4.500,00

	12/8/2008
	4.500,00

	4/9/2008
	4.500,00

	17/10/2008
	4.500,00

	7/11/2008
	4.500,00

	13/12/2008
	4.500,00

	13/2/2008
	1.702,00

	14/3/2008
	1.702,00

	22/4/2008
	1.702,00

	8/5/2008
	1.702,00

	5/6/2008
	1.702,00

	2/7/2008
	1.702,00

	7/8/2008
	1.702,00

	4/9/2008
	1.702,00

	3/12/2008
	1.702,00

	23/12/2008
	1.702,00

	30/12/2008
	1.702,00

	1/7/2008
	2.512,50

	19/8/2008
	2.512,50

	10/9/2008
	2.512,50

	15/10/2008
	2.512,50

	13/11/2008
	2.512,50

	16/12/2008
	2.512,50

Cofre credor: Fundo Nacional de Assistência Social.
Responsável: Manoelito Argolo dos Santos Júnior. 
Conduta: não demonstrar a boa e regular aplicação dos recursos federais recebidos à conta dos Programas de Proteção Social Básica (PSB) e Proteção Social Especial (PSE) , ambos integrantes do Sistema Único de Assistência Social/SUAS, durante o exercício de 2008, em face da omissão na prestação de contas, cujo prazo encerrou-se em 28/2/2009.
Nexo de causalidade: a conduta descrita impediu o estabelecimento do nexo causal entre as possíveis despesas efetuadas com os recursos recebidos, no âmbito dos Programas de Proteção Social Básica (PSB) : piso básico fixo (PBF) , piso básico de transição (PBT) e Projovem adolescente (PBV I) , integrante do Sistema Único de Assistência Social/SUAS, durante o exercício de 2008, em afronta ao art. 37, caput, c/c o art. 70, parágrafo único, da Constituição da República Federativa do Brasil; art. 93, do Decretolei 200/1967; art. 66, do Decreto 93.872/1986; e art. 8º e 9º, da Portaria MDS 459, de 9/9/2005.
Culpabilidade: não há excludentes de ilicitude, de culpabilidade e de punibilidade; é razoável supor que o responsável tinha consciência da ilicitude de sua conduta; era exigível conduta diversa da praticada, qual seja, desincumbir-se do seu dever por meio da demonstração da boa e regular aplicação dos recursos federais, por meio da prestação de contas no prazo e forma devidos. 
Encaminhamento: citação.
Em cumprimento ao pronunciamento da unidade (peça 6) , foram efetuadas citação dos responsáveis, nos moldes adiante:
 Sr. Manoelito Argolo dos Santos Júnior- promovida a citação do responsável, conforme delineado adiante:
	Comunicação: Edital 33/2017-TCU/Secex-BA (peça 59) 
Data da Expedição: 9/8/2017
Data da Ciência: 15/8/2017 (peça 60) 
Nome Recebedor: por edital
Fim do prazo para a defesa: 23/1/2019, conforme concessão do pedido de prorrogação de prazo (peça 28) .
	
	Comunicação: Ofício 1646/2019-TCU/Secex-BA (peça 57) 
Data da Expedição: 16/6/2017
Data da Ciência: - (peça 58) 
Nome Recebedor: Ausente
Observação: Ofício enviado para o endereço do responsável, conforme pesquisa de endereço junto ao Detran (peça 55) .
	
	Comunicação: Ofício 1453/2017-TCU/Secex-BA (peça 54) 
Data da Expedição: 24/5/2017
Data da Ciência: - (peça 56) 
Nome Recebedor: Desconhecido
Observação: Ofício enviado para o endereço do responsável, conforme pesquisa de endereço - alteração de contrato social (peça 53, p.4) 
	
	Comunicação: Ofício 1097/2017-TCU/Secex-BA (peça 47) 
Data da Expedição: 17/4/2017
Data da Ciência: - (peça 52) 
Nome Recebedor: Não existe o número
Observação: Ofício enviado para o endereço do responsável, conforme pesquisa de endereço - CNPJ (peça 44) 
	
	Comunicação: Ofício 127/2017-TCU/Secex-BA (peça 39) 
Data da Expedição: 19/1/2017
Data da Ciência: - (peça 42) 
Nome Recebedor: Não procurado
Observação: Ofício enviado para o endereço do responsável, conforme pesquisa de endereço - CNPJ (peça 25, p. 2) 
	
	Comunicação: Ofício 128/2017-TCU/Secex-BA (peça 40) 
Data da Expedição: 19/1/2017
Data da Ciência: - (peça 41) 
Nome Recebedor: Não procurado
Observação: Ofício enviado para o endereço do responsável, conforme pesquisa de endereço - CNPJ (peça 33, 36 e 37) 
	
	Comunicação: Ofício 2055/2016-TCU/Secex-BA (peça 9) 
Data da Expedição: 22/7/2016
Data da Ciência: - (peça 17) 
Nome Recebedor: Não procurado
Observação: Ofício enviado para o endereço do responsável, conforme pesquisa de endereço - CNPJ (peça 7) 
	
Sra. Maria Quitéria Mendes de Jesus - promovida a citação da responsável, conforme delineado adiante:
	Comunicação: Ofício 2054/2016-TCU/Secex-BA (peça 8) 
Data da Expedição: 22/7/2016
Data da Ciência: 21/8/2016 (peça 35) 
Nome Recebedor: Jéssica Conceição Ferreira, por meio de advogado, solicitou prorrogação de prazo (peça 10) 
Observação: Ofício enviado para o endereço do responsável, conforme pesquisa de endereço (peça 11) 
Fim do prazo para a defesa: 5/9/2016, conforme deferimento do pedido de prorrogação de prazo (peça 3) .
	
Informamos que as providências inerentes às comunicações processuais foram concluídas. 
Transcorrido o prazo regimental, os responsáveis permaneceram silentes, devendo ser considerados revéis, nos termos do art. 12, §3º, da Lei 8.443/1992.
ANÁLISE DOS PRESSUPOSTOS DE PROCEDIBILIDADE DA IN/TCU 71/2012
Prejuízo ao Contraditório e Ampla Defesa
Verifica-se que não houve o transcurso de mais de dez anos desde o fato gerador sem que tenha havido a notificação do responsável pela autoridade administrativa federal competente (art. 6º, inciso II, c/c art. 19, da IN/TCU 71/2012, modificada pela IN/TCU 76/2016) , uma vez que o fato gerador da irregularidade sancionada ocorreu em 1º/3/2009, haja vista que o vencimento do prazo para prestação de contas deu-se em 28/2/2009, e os responsáveis foram notificados sobre as irregularidades, pela autoridade administrativa competente, conforme abaixo:
Manoelito Argolo dos Santos Júnior - não consta recebimento de notificação na fase interna.
Maria Quitéria Mendes de Jesus, por meio do ofício acostado à peça 1, p. 28, recebido em 16/11/2009, por pessoa diversa, conforme comprovante (peça 1, p. 32) e novamente, por meio de ofício acostado à peça 1, p. 44, recebido em 18/9/2012, por pessoa diversa, conforme comprovante (peça 1, p. 48) .
Todavia, conforme parágrafo 11, as notificações tanto do Sr. Manoelito Argolo dos Santos Júnior, em 15/8/2017 (peça 60) , por meio de edital, quanto da Sra. Maria Quitéria Mendes de Jesus, em 21/12/2016 (peça 35) foram efetivadas dentro do prazo de dez anos.
Valor de Constituição da TCE 	
Verifica-se, ainda, que o valor atualizado do débito apurado (sem juros) , em 1º/1/2017, R$ 140.714,88 é superior ao limite mínimo de R$ 100.000,00, na forma estabelecida conforme os arts. 6º, inciso I, e 19, da IN/TCU 71/2012, modificada pela IN/TCU 76/2016. 
OUTROS DÉBITOS NOS SISTEMAS DO TCU COM O MESMO RESPONSÁVEL
Informa-se que foi encontrado débito imputável ao responsável em outros processos em tramitação no Tribunal:
	Responsável
	Processos

	Manoelito Argolo dos Santos Júnior
	Processo 000.183/2009-2 (CBEX, ENCERRADO) 

 A tomada de contas especial está, assim, devidamente constituída e em condição de ser instruída.
EXAME TÉCNICO
Da validade das notificações:
 Preliminarmente, cumpre tecer breves considerações sobre a forma como são realizadas as comunicações processuais no TCU. A esse respeito, destacam-se o art. 179, do Regimento Interno do TCU (Resolução 155, de 4/12/2002) e o art. 4º, inciso III, § 1º, da Resolução TCU 170, de 30 de junho de 2004, in verbis:
Art. 179. A citação, a audiência ou a notificação, bem como a comunicação de diligência, farse-ão:
I - mediante ciência da parte, efetivada por servidor designado, por meio eletrônico, fac-símile, telegrama ou qualquer outra forma, desde que fique confirmada inequivocamente a entrega da comunicação ao destinatário;
II - mediante carta registrada, com aviso de recebimento que comprove a entrega no endereço do destinatário;
III - por edital publicado no Diário Oficial da União, quando o seu destinatário não for localizado
 (...) 
Art. 3º As comunicações serão dirigidas ao responsável, ou ao interessado, ou ao dirigente de órgão ou entidade, ou ao representante legal ou ao procurador constituído nos autos, com poderes expressos no mandato para esse fim, por meio de:
I - correio eletrônico, fac-símile ou telegrama;
II - servidor designado;
III - carta registrada, com aviso de recebimento;
IV - edital publicado no Diário Oficial da União, quando o seu destinatário não for localizado, nas hipóteses em que seja necessário o exercício de defesa.
Art. 4º. Consideram-se entregues as comunicações:
I - efetivadas conforme disposto nos incisos I e II do artigo anterior, mediante confirmação da ciência do destinatário;
II - realizadas na forma prevista no inciso III do artigo anterior, com o retorno do aviso de recebimento, entregue comprovadamente no endereço do destinatário;
III - na data de publicação do edital no Diário Oficial da União, quando realizadas na forma prevista no inciso IV do artigo anterior.
§ 1º O endereço do destinatário deverá ser previamente confirmado mediante consulta aos sistemas disponíveis ao Tribunal ou a outros meios de informação, a qual deverá ser juntada ao respectivo processo.
 (...) 
Bem se vê, portanto, que a validade da citação via postal não depende de que o aviso de recebimento seja assinado pelo próprio destinatário da comunicação, o que dispensa, no caso em tela, a entrega do AR em 'mãos próprias'. A exigência da norma é no sentido de o Tribunal verificar se a correspondência foi entregue no endereço correto, residindo aqui a necessidade de certeza inequívoca. 
Não é outra a orientação da jurisprudência do TCU, conforme se verifica dos julgados a seguir transcritos:
São válidas as comunicações processuais entregues, mediante carta registrada, no endereço correto do responsável, não havendo necessidade de que o recebimento seja feito por ele próprio (Acórdão 3648/2013-TCU-Segunda Câmara, Relator Ministro José Jorge) ;
É prescindível a entrega pessoal das comunicações pelo TCU, razão pela qual não há necessidade de que o aviso de recebimento seja assinado pelo próprio destinatário. Entregandose a correspondência no endereço correto do destinatário, presume-se o recebimento da citação. (Acórdão 1019/2008-TCU-Plenário, Relator Ministro Benjamin Zymler) ;
As comunicações do TCU, inclusive as citações, deverão ser realizadas mediante Aviso de Recebimento - AR, via Empresa Brasileira de Correios e Telégrafos, bastando para sua validade que se demonstre que a correspondência foi entregue no endereço correto. (Acórdão 1526/2007-TCU-Plenário, Relator Ministro Aroldo Cedraz) .
A validade do critério de comunicação processual do TCU foi referendada pelo Supremo Tribunal Federal, nos termos do julgamento do MS-AgR 25.816/DF, por meio do qual se afirmou a desnecessidade da ciência pessoal do interessado, entendendo-se suficiente a comprovação da entrega do 'AR' no endereço do destinatário:
EMENTA: AGRAVO REGIMENTAL. MANDADO DE SEGURANÇA. DESNECESSIDADE DE INTIMAÇÃO PESSOAL DAS DECISÕES DO TRIBUNAL DE CONTAS DA UNIÃO. ART. 179 DO REGIMENTO INTERNO DO TCU. INTIMAÇÃO DO ATO IMPUGNADO POR CARTA REGISTRADA, INICIADO O PRAZO DO ART. 18 DA LEI nº 1.533/51 DA DATA CONSTANTE DO AVISO DE RECEBIMENTO. DECADÊNCIA RECONHECIDA. AGRAVO IMPROVIDO.
O envio de carta registrada com aviso de recebimento está expressamente enumerado entre os meios de comunicação de que dispõe o Tribunal de Contas da União para proceder às suas intimações.
O inciso II do art. 179 do Regimento Interno do TCU é claro ao exigir apenas a comprovação da entrega no endereço do destinatário, bastando o aviso de recebimento simples. 
No caso vertente, a citação dos responsáveis se deram em endereço proveniente de pesquisa de endereços realizada pelo TCU, (vide parágrafo 11) . Ocorreram as notificações tanto do Sr. Manoelito Argolo dos Santos Júnior, em 15/8/2017 (peça 60) , por meio de edital, quanto da Sra. Maria Quitéria Mendes de Jesus, em 21/12/2016 (peça 35) . A citação do primeiro por edital e a entrega do ofício citatório no endereço de pesquisa ficou comprovada.
Embora o ofício tenha sido recebido por pessoa diversa, no caso da Sra. Maria Quitéria Mendes de Jesus, a citação ficou comprovada, diante do comparecimento da responsável, por meio de advogado, aos autos, na data de 12/1/2017, ao protocolar o pedido de prorrogação de prazo para apresentação de defesa (peça 10) .
Nos processos do TCU, a revelia não leva à presunção de que seriam verdadeiras todas as imputações levantadas contra os responsáveis, diferentemente do que ocorre no processo civil, em que a revelia do réu opera a presunção da verdade dos fatos narrados pelo autor. Dessa forma, a avaliação da responsabilidade do agente não pode prescindir da prova existente no processo ou para ele carreada. 
Ao não apresentar sua defesa, os responsáveis deixaram de produzir prova da regular aplicação dos recursos sob suas responsabilidades, em afronta às normas que impõem aos gestores públicos a obrigação legal de, sempre que demandados pelos órgãos de controle, apresentar os documentos que demonstrem a correta utilização das verbas públicas, a exemplo do contido no art. 93, do DecretoLei 200/1967: 'Quem quer que utilize dinheiros públicos terá de justificar seu bom e regular emprego na conformidade das leis, regulamentos e normas emanadas das autoridades administrativas competentes.' 
Mesmo as alegações de defesa não sendo apresentadas, considerando o princípio da verdade real que rege esta Corte, procurou-se buscar, em manifestações dos responsáveis na fase interna desta Tomada de Contas Especial, se havia algum argumento que pudesse ser aproveitado a seu favor. 
No entanto, os responsáveis não se manifestaram na fase interna, não havendo, assim, nenhum argumento que possa vir a ser analisado e posteriormente servir para afastar as irregularidades apontadas.
Todavia, a responsável Maria Quitéria Mendes de Jesus não geriu recursos, apenas não apresentou a prestação de contas. Nesses casos de recursos transferidos fundo a fundo o prefeito sucessor que não gere recursos não pode ser responsabilizado pelo débito, apenas deve responder pela multa do art. 58, I da Lei 8.443/1992, conforme entendimento desta Corte de Contas exposto no Acórdão 3871/2019-TCU-Segunda Câmara (Relator Marcos Bemquerer) . 
Desse modo, como a citação da Sra. Maria Quitéria Mendes de Jesus foi feita inobservado esse fato, a sua responsabilidade pelo débito deve ser afastada. Entretanto, como a citação supre a audiência, conforme jurisprudência do TCU (Acórdão 1704/2017-TCU-Plenário) , a responsável deve ter as contas julgadas irregulares e ser condenada à multa do art. 58, I da Lei 8.443/1992.  
PRESCRIÇÃO DA PRETENSÃO PUNITIVA
 Vale ressaltar que a pretensão punitiva, conforme Acórdão 1441/2016-TCU-Plenário, Relator Ministro Benjamin Zymler, que uniformizou a jurisprudência acerca dessa questão, subordinase ao prazo geral de prescrição indicado no art. 205, do Código Civil, que é de dez anos, contado da data de ocorrência da irregularidade sancionada, nos termos do art. 189, do Código Civil, sendo este prazo interrompido pelo ato que ordenar a citação, a audiência ou a oitiva do responsável.
No caso em exame, não ocorreu a prescrição, uma vez que a irregularidade sancionada ocorreu em 1º/3/2009, e o ato de ordenação da citação ocorreu em 20/7/2016.
Em se tratando de processo em que as partes interessadas não se manifestaram acerca das irregularidades imputadas, não há elementos para que se possa efetivamente aferir e reconhecer a ocorrência de boa-fé na conduta dos responsáveis, podendo este Tribunal, desde logo, proferir o julgamento de mérito pela irregularidade das contas, conforme os termos dos §§ 2º e 6º do art. 202 do Regimento Interno do TCU (Acórdão 2064/2011-TCU-Primeira Câmara, relator Ministro Ubiratan Aguiar; Acórdão 6182/2011-TCU-Primeira Câmara, relator Ministro Weber de Oliveira; Acórdão 4072/2010-TCU-Primeira Câmara, relator Ministro Valmir Campelo; Acórdão 1189/2009-TCU-Primeira Câmara, relator Ministro Marcos Bemquerer; e Acórdão 731/2008-TCU-Plenário, relator Ministro Aroldo Cedraz) .
Dessa forma, os responsáveis devem ser considerados revéis, nos termos do art. 12, §3º, da Lei 8.443/1992, devendo as contas serem julgadas irregulares, condenando o Sr. Manoelito Argolo dos Santos Júnior ao débito apurado e aplicando-lhe a multa prevista no art. 57, da Lei 8.443/1992, e aplicar à Sra. Maria Quitéria Mendes de Jesus a multa prevista no art. 58, I, da mesma lei.
Em consulta aos sistemas corporativos do instaurador (por exemplo: SICONV, SIGPC, etc) , verifica-se que os responsáveis também não apresentaram contas junto ao instaurador e continuam inadimplentes. 
CONCLUSÃO
Em face da análise promovida na seção 'Exame Técnico', verifica-se que os responsáveis não lograram comprovar a boa e regular aplicação dos recursos. E, instados a se manifestarem, optaram pelo silêncio, configurando a revelia, nos termos do § 3º, do art. 12, da Lei 8.443/1992.
Vale ressaltar que a jurisprudência pacífica nesta Corte é no sentido da imprescritibilidade das ações de ressarcimento ao erário (Súmula TCU 282) . Dessa forma, identificado dano ao erário, devese instaurar e julgar o processo de tomada de contas especial para responsabilizar seus agentes causadores, respeitando o direito ao contraditório e à ampla defesa, independentemente de quando ocorreram os atos impugnados.
Verifica-se também que não houve a prescrição da pretensão punitiva, conforme análise já realizada.
Tendo em vista que não constam dos autos elementos que permitam reconhecer a boa-fé dos responsáveis, sugere-se que as suas contas sejam julgadas irregulares, nos termos do art. 202, § 6º, do RI/TCU, com a imputação do débito ao Sr. Manoelito Argolo dos Santos Júnior atualizado monetariamente e acrescido de juros de mora, nos termos do art. 202, §1º do RI/TCU, descontado o valor eventualmente recolhido, com a aplicação da multa prevista no art. 57, da Lei 8.443/1992 e aplicação à Sra. Maria Quitéria Mendes de Jesus da multa prevista no art. 58, I, da mesma lei.
Por fim, como não houve elementos que pudessem modificar o entendimento acerca das irregularidades em apuração, mantém-se a matriz de responsabilização em anexo.
PROPOSTA DE ENCAMINHAMENTO
Diante do exposto, submetemos os autos à consideração superior, propondo ao Tribunal:
considerar revéis os responsáveis Manoelito Argolo dos Santos Júnior (CPF XXX.985.695-XX) e Maria Quitéria Mendes de Jesus (CPF XXX.502.505-XX) , para todos os efeitos, dando-se prosseguimento ao processo, com fulcro no art. 12, § 3º, da Lei 8.443/1992; 
julgar irregulares, nos termos dos arts. 1º, inciso I, 16, inciso III, alínea 'a', da Lei 8.443/1992, c/c os arts. 19, parágrafo único; e 23, inciso III, da mesma Lei, as contas da responsável Maria Quitéria Mendes de Jesus (CPF XXX.502.505-XX) ;
julgar irregulares, nos termos dos arts. 1º, inciso I, 16, inciso III, alíneas 'a' e 'c', da Lei 8.443/1992, c/c os arts. 19 e 23, inciso III, da mesma Lei, as contas do responsável Manoelito Argolo dos Santos Júnior (CPF XXX.985.695-XX) condenando-o ao pagamento das importâncias a seguir especificadas, atualizadas monetariamente e acrescidas dos juros de mora, calculadas a partir das datas discriminadas até a data da efetiva quitação do débito, fixando-lhe o prazo de quinze dias, para que comprove, perante o Tribunal, o recolhimento das referidas quantias aos cofres do Fundo Nacional de Assistência Social, nos termos do art. 23, inciso III, alínea 'a', da citada lei, c/c o art. 214, inciso III, alínea a, do Regimento Interno;  
Débitos relacionados ao responsável Manoelito Argolo dos Santos Júnior (CPF XXX.985.695-XX) :
	Data de ocorrência
	Valor histórico (R$) 

	19/2/2008
	4.500,00

	14/3/2008
	4.500,00

	8/4/2008
	4.500,00

	12/5/2008
	4.500,00

	6/6/2008
	4.500,00

	1/7/2008
	4.500,00

	12/8/2008
	4.500,00

	4/9/2008
	4.500,00

	17/10/2008
	4.500,00

	7/11/2008
	4.500,00

	13/12/2008
	4.500,00

	13/2/2008
	1.702,00

	14/3/2008
	1.702,00

	22/4/2008
	1.702,00

	8/5/2008
	1.702,00

	5/6/2008
	1.702,00

	2/7/2008
	1.702,00

	7/8/2008
	1.702,00

	4/9/2008
	1.702,00

	3/12/2008
	1.702,00

	23/12/2008
	1.702,00

	30/12/2008
	1.702,00

	1/7/2008
	2.512,50

	19/8/2008
	2.512,50

	10/9/2008
	2.512,50

	15/10/2008
	2.512,50

	13/11/2008
	2.512,50

	16/12/2008
	2.512,50

Valor atualizado do débito (com juros) , em 25/9/2019: R$ 228.519,83 (peça 61) 
 aplicar ao responsável Manoelito Argolo dos Santos Júnior (CPF XXX.985.695-XX) , a multa prevista no art. 57, da Lei 8.443/1992, c/c o art. 267, do RI/TCU, fixando-lhe o prazo de quinze dias, a contar da notificação, para que comprove, perante o Tribunal (art. 214, inciso III, alínea a, do Regimento Interno do TCU) , o recolhimento da dívida aos cofres do Tesouro Nacional, atualizada monetariamente desde a data do acórdão que vier a ser proferido por este Tribunal até a do efetivo recolhimento, se paga após o vencimento, na forma da legislação em vigor;
aplicar à responsável Maria Quitéria Mendes de Jesus (CPF XXX.502.505-XX) , a multa prevista no art. 58, I, da Lei 8.443/1992, c/c o art. 268, I, do RI/TCU, fixando-lhe o prazo de quinze dias, a contar da notificação, para que comprove, perante o Tribunal (art. 214, inciso III, alínea a, do Regimento Interno do TCU) , o recolhimento da dívida aos cofres do Tesouro Nacional, atualizada monetariamente desde a data do acórdão que vier a ser proferido por este Tribunal até a do efetivo recolhimento, se paga após o vencimento, na forma da legislação em vigor;
	autorizar, desde logo, a cobrança judicial das dívidas, caso não atendida a notificação, na forma do disposto no art. 28, inciso II, da Lei 8.443/1992;
autorizar também, desde logo, se requerido, com fundamento no art. 28, inciso I, da Lei 8.443/1992, c/c o art. 217, §§ 1º e 2º, do Regimento Interno, o parcelamento das dívidas em até 36 parcelas, incidindo, sobre cada parcela, corrigida monetariamente, os correspondentes acréscimos legais, fixando-lhe o prazo de quinze dias, a contar do recebimento da notificação, para comprovar, perante o Tribunal, o recolhimento da primeira parcela, e de trinta dias, a contar da parcela anterior, para comprovar o recolhimento das demais parcelas, devendo incidir, sobre cada valor mensal, atualizado monetariamente, os juros de mora devidos, no caso do débito, na forma prevista na legislação em vigor, alertando o responsável de que a falta de comprovação do recolhimento de qualquer parcela importará o vencimento antecipado do saldo devedor, nos termos do § 2º do art. 217 do Regimento Interno deste Tribunal; 
enviar cópia do Acórdão a ser prolatado, bem como do Relatório e do Voto que o fundamentarem à Procuradoria da República no Estado da Bahia, nos termos do § 3º do art. 16 da Lei 8.443/1992, c/c o § 7º do art. 209 do Regimento Interno do TCU, para adoção das medidas cabíveis; e
enviar cópia do Acórdão que vier a ser proferido ao Fundo Nacional de Assistência Social e aos responsáveis, para ciência, informando que a presente deliberação, acompanhada do Relatório e do Voto que a fundamenta, está disponível para a consulta no endereço www.tcu.gov.br/acordaos, além de esclarecer que, caso requerido, o TCU poderá fornecer sem custos as correspondentes cópias, de forma impressa."
3.	O Ministério Público/TCU, neste feito representado pelo Procurador Marinus Eduardo De Vries Marsico manifestou-se à peça 65 de acordo com as proposições da unidade instrutiva.
	É o relatório.

Vagner Bispo da Cunha (OAB/BA 16.378) representando Maria Quitéria Mendes de Jesus (peça 11).

Procurador Marinus Eduardo De Vries Marsico.

TOMADA DE CONTAS ESPECIAL. FNAS. OMISSÃO NO DEVER DE PRESTAR CONTAS. CITAÇÃO SOLIDÁRIA DOS GESTORES RESPONSÁVEIS PELA APLICAÇÃO DOS RECURSOS E PELA PRESTAÇÃO DE CONTAS, VENCIDA NA GESTÃO DO SUCESSOR. REVELIA. CONTAS IRREGULARES. DÉBITO E MULTA. 1. Nos termos da Súmula TCU 230, "Compete ao prefeito sucessor apresentar as contas referentes aos recursos federais recebidos por seu antecessor, quando este não o tiver feito ou, na impossibilidade de fazê-lo, adotar as medidas legais visando ao resguardo do patrimônio público com a instauração da competente Tomada de Contas Especial, sob pena de corresponsabilidade". 2. Entrementes, para fins do disposto na referida súmula, excluem-se da responsabilidade do prefeito sucessor os débitos relacionados a recursos geridos integralmente por seu antecessor, sem prejuízo de, em caso de não comprovação da adoção das medidas legais visando o resguardo do erário, aplicar-se a multa, quando for omisso em prestar, no prazo devido, as contas referentes aos atos de seu antecessor.

TOMADA DE CONTAS ESPECIAL (TCE)

Secretaria de Controle Externo de Tomada de Contas Especial (SecexTCE).

Em exame tomada de contas especial instaurada pelo extinto Ministério do Desenvolvimento Social e Combate à Fome - MDS em face dos ex-prefeitos do Município de Cardeal da Silva/BA (gestões de 2005 a 2016) , em face de omissão no dever de prestar contas dos recursos transferidos pelo Fundo Nacional de Assistência Social, em 2008, para execução de ações previstas no âmbito dos sistemas de proteção social básica.
2.	Os recursos, no montante original de R$ 83.297,00, foram transferidos durante a gestão do então prefeito Sr. Manoelito Argolo dos Santos Júnior (2005/2008) . No entanto, a prestação de contas ficou a cargo de sua sucessora, Sra. Maria Quitéria Mendes de Jesus (prefeita de 2009/2012 e de 2013/2016) , conforme previsto na Portaria MDS 459/2005.
3.	Ausentes elementos comprobatórios das despesas realizadas, bem como de quaisquer indicativos de providências, por parte da sucessora, no sentido da apresentação da prestação de contas, e, em caso de sua impossibilidade, da adoção das medidas cabíveis contra seu antecessor, o órgão instaurador opinou pela responsabilização solidária dos referidos responsáveis.
4.	No âmbito deste Tribunal, a unidade instrutiva realizou a citação deles, descrevendo os fatos e condutas em face da não comprovação da boa e regular aplicação dos recursos e da omissão no dever de prestar as contas, tendo o ex-prefeito sido citado por edital, diante das tentativas frustradas de citação por via postal. Já a ex-prefeita foi devidamente citada em endereço constante de base de dados pesquisada pela secretaria.
5.	Consoante visto no relatório precedente, a ex-alcaide peticionou nos autos, por intermédio de advogado constituído, requerendo a dilação de prazo para apresentação de defesa (peça 10) . Todavia, após o término do prazo adicional, não mais compareceu ao processo, razão pela qual a unidade instrutiva concluiu por sua revelia, nos termos do art. 12, § 3º, da Lei 8.443/1992.
6.	Já o ex-prefeito, citado por edital, não respondeu à citação, tornando-se também revel, nos termos da Lei Orgânica/TCU.
7.	Diante desse quadro, opinaram os pareceres uniformes da SecexTCE e do Ministério Público/TCU no sentido do julgamento pela irregularidade das contas de ambos os responsáveis, com a condenação em débito do ex-prefeito, a quem também foi alvitrada a aplicação da sanção prevista no art. 57 da Lei 8.443/1992, e, no que tange à ex-prefeita, a aplicação tão-somente da multa prevista no art. 58, inciso I, da Lei 8.443/1992.
8.	De acordo com o consignado na instrução, transcrita no relatório precedente, o afastamento da condenação solidária ao débito deveu-se ao fato de que a Sra. Maria Quitéria Mendes de Jesus, prefeita sucessora, não geriu os recursos, tendo apenas deixado de apresentar a prestação de contas. Nesse caso, em precedente julgado deste Tribunal (Acórdão 3871/2019-TCU-Segunda Câmara - Rel. o Min. Subst. Marcos Bemquerer Costa) , envolvendo transferências fundo a fundo, restou decidido, conforme informação da secretaria, que o prefeito sucessor que não geriu os recursos não poderia ser responsabilizado pelo débito, devendo responder, no entanto, pela multa prevista no art. 58, inciso I, da Lei 8.443/1992.
9.	Entendo que assiste razão aos pareceres. Conquanto a citação solidária dos gestores tivesse se dado em razão do disposto na Súmula TCU 230, cujo enunciado é o de que "Compete ao prefeito sucessor apresentar as contas referentes aos recursos federais recebidos por seu antecessor, quando este não o tiver feito ou, na impossibilidade de fazê-lo, adotar as medidas legais visando ao resguardo do patrimônio público com a instauração da competente Tomada de Contas Especial, sob pena de co-responsabilidade.", a jurisprudência desta Corte de Contas tem se inclinado a não imputar a solidariedade por débito atinente aos recursos geridos integralmente na gestão do antecessor, e sobre os quais o sucessor não teve participação alguma na realização da despesa. 
10.	Nesses casos, não havendo o sucessor comprovado que adotou as medidas legais visando ao resguardo do patrimônio público diante da impossibilidade de apresentação das contas no prazo previsto, sua responsabilidade tem sido limitada à omissão praticada, no dever de prestar as contas,  trazendo-lhe, como consequência, o julgamento pela irregularidade de suas contas, com a aplicação, pelo TCU, da sanção prevista no art. 58, inciso I, da Lei 8.443/1992, conforme os excertos a seguir demonstrados (extraídos dos enunciados da "Jurisprudência Selecionada") :
"Não cabe a atribuição de débito solidário ao prefeito sucessor omisso que, embora obrigado a prestar contas em razão de a vigência do ajuste adentrar o seu mandato, não geriu os recursos do convênio. Nesse caso, cumpre julgar irregulares as contas do prefeito sucessor e aplicar-lhe a multa do art. 58, inciso I, da Lei 8.443/1992.
Acórdão 665/2016-TCU-Primeira Câmara | Relator: BENJAMIN ZYMLER	
ÁREA: Responsabilidade | TEMA: Convênio | SUBTEMA: Gestor sucessor
Outros indexadores: Multa, Débito, Solidariedade, Omissão no dever de prestar contas"
"Não cabe a atribuição de débito solidário ao prefeito sucessor omisso que, embora obrigado a prestar contas em razão de a vigência do convênio adentrar o seu mandato, não geriu qualquer parcela dos recursos transferidos. Nesse caso, as contas do prefeito sucessor são julgadas irregulares, com a aplicação da multa prevista no art. 58, inciso I, da Lei 8.443/1992.
Acórdão 2850/2018-TCU-Segunda Câmara | Relator: AUGUSTO NARDES
ÁREA: Responsabilidade | TEMA: Convênio | SUBTEMA: Gestor sucessor
Outros indexadores: Omissão no dever de prestar contas, Débito, Solidariedade"
"Não cabe a atribuição de débito solidário ao prefeito que, embora omisso quanto à obrigação de prestar contas em razão de a vigência do convênio adentrar o seu mandato, não geriu qualquer parcela dos recursos transferidos. Nesse caso, as contas do prefeito sucessor são julgadas irregulares, com a aplicação da multa prevista no art. 58, inciso I, da Lei 8.443/1992.
Acórdão 3871/2019-TCU-Segunda Câmara | Relator: MARCOS BEMQUERER
ÁREA: Responsabilidade | TEMA: Convênio | SUBTEMA: Gestor sucessor
Outros indexadores: Omissão no dever de prestar contas, Débito, Solidariedade"
11.	Dessarte, entendo adequadas as proposições uniformes dos pareceres, de maneira que os acolho com ajustes apenas no tocante aos fundamentos legais apontados nas proposições, em face de que o que restou efetivamente configurado foi a incidência ao disposto no art. 16, inciso III, alínea "a", da Lei 8.443/1992.
14.	Deixo de acolher a proposição acessória no sentido de autorizar desde logo o recolhimento parcelado das dívidas, porquanto não requerido pelos responsáveis, e uma vez que podem assim fazê-lo em qualquer fase deste processo, desde que não remetido para a cobrança executiva, nos termos do art. 217 do Regimento Interno/TCU.
	Ante o exposto, acolhendo os pareceres uniformes da unidade técnica e do Ministério Público/TCU, com os ajustes pertinentes, manifesto-me por que o Tribunal aprove o Acórdão que ora submeto à deliberação deste Colegiado.
	TCU, Sala das Sessões Ministro Luciano Brandão Alves de Souza, em 14 de abril de 2020.
AUGUSTO SHERMAN CAVALCANTI 
Relator